【裁判字號】    95,易,56
【裁判日期】    950314
【裁判案由】    竊盜
【裁判全文】
臺灣高雄地方法院刑事判決                95年度易字第56號
公  訴  人  臺灣高雄地方法院檢察署檢察官
被      告  戊○○
            丁○○
上列被告等因竊盜案件，經檢察官提起公訴（94年度偵字第2384
3 號、第29065 號）並移送併案審理（95年度偵字第1176號），
本院判決如下：
    主  文
戊○○結夥三人以上，攜帶兇器竊盜，累犯，處有期徒刑拾月。
丁○○無罪。
    事  實
一、戊○○前因竊盜、贓物案件，分別經法院判處有期徒刑4 月
    、6 月確定，2 案並經法院裁定定其應執行有期徒刑9 月確
    定，於民國93年3 月27日縮短刑期執行完畢。其竟不知悔改
    ，與丙○○（經本院判決有罪）、涂春仁（另案偵辦中）結
    夥三人，意圖為自己不法所有，基於竊盜之犯意聯絡，於94
    年1 2 月22日19時許，經涂春仁提議，由丙○○駕駛所有之
    車牌號碼YT－6046號自小客車，搭載戊○○與涂春仁，攜帶
    客觀上具危險性足以傷害人身體之香蕉刀1 支，前往高雄縣
    杉林鄉○○段25及22之1 號農地，戊○○在路旁把風，丙○○在車上等候，涂春仁持香蕉刀進入甲○○向李永得承租之
    上開農地，以香蕉刀割取之方式，竊取甲○○所有之香蕉6
    芎（重65公斤，價值新台幣（下同）2,900 元），得手後，
    由丙○○將竊得之香蕉搬運至車上，嗣經甲○○發覺而報警
    ，丙○○當場為警查獲，戊○○、涂春仁則趁隙逃逸；復於
    同日22時許，在高雄縣旗甲路三段路旁，戊○○經警查獲而
    知悉上情。
二、案經高雄縣政府警察局旗山分局報請臺灣高雄地方法院檢察
    署檢察官偵查起訴並移送併案審理。
    理  由
甲、程序部分：
    被告及檢察官於法院調查證據時，均知本院卷內證據資料有
    第159條第1項不得為證據之情形，且經本院審理時予以提示
    或告以要旨，各經其等表示意見，均同意做為證據，本院審
    酌上開證據作成時之情況，認為適當，依刑事訴訟法第159
    條之5第1項規定，應有證據能力。
乙、實體部分：
壹、有罪部分：
一、被告戊○○雖坦稱有與同案被告丙○○、涂春仁於上開時間
    前往上述香蕉園，由涂春仁以香蕉刀割取香蕉之事實，但辯
    稱：我事先不知道要偷香蕉，事後才知道，我也沒有把風，
    只是去撿報紙要鋪在車上云云。
二、經查：
    (一)被告戊○○與同案被告丙○○、涂春仁於上開時間前往前
      開農地，由被告戊○○在場把風，丙○○駕車守候，涂春
      仁持香蕉刀割取之方式竊取甲○○所有之香蕉6 芎得手之
      事實，經被告戊○○於警詢、偵查中坦承不諱（見高縣旗
      警刑移字第094000 1094 號警卷（以下簡稱警(一)卷）第2
      頁、94年度偵字第29065 號偵卷（以下簡稱偵(一)卷）第15
      頁），核與同案被告即共犯丙○○於警詢證述一致（見警
      (一)卷第5 頁），亦經告訴人甲○○於警詢指訴明確（見警
      (一)卷第10頁），並有贓物認領保管單1 紙、照片8 張附卷
      可稽（見警(一)卷第27頁至第29頁）。被告戊○○於法院訊
      問時則稱其警詢及偵查中之自白均出於自由意志之陳述（
      見94年度聲羈字第1268號卷第31頁），亦未提出有遭不當
      取供之抗辯，堪認其自白出於任意性無誤。是此被告戊○○上開自白與事實相符，自可採為認定事實之依據。
    (二)被告戊○○於本院審理時固以前詞置辯，然其復稱：涂春
      仁說要去偷香蕉，地點也是他報的，由丙○○開車去，因
      為涂春仁要偷香蕉，所以我聽到涂春仁喊「警察來了」，
      會緊張、害怕以致跌倒了等語（見本院卷第146 頁）。可
      認被告戊○○明知友人涂春仁於夜間至他人農地要竊取香
      蕉猶與同行，難認在場無分工之協議；而被告戊○○聽聞
      警方前來而有慌張失措之舉，顯係明知所為不法而恐遭警
      追查始然。其上開所辯，應係事後卸責之詞，不足採信。
      本件事證已臻明確，被告戊○○竊盜犯行堪以認定，應依
      法論科。
三、按香蕉刀在客觀上足對人之生命、身體、安全構成威脅，具
    有危險性，係屬兇器。被告戊○○與丙○○、涂春仁持香蕉
    刀1 把共犯上開竊盜犯行，核其所為係犯刑法第321 條第1
    項第3 款、第4 款之結夥三人以上，攜帶兇器之加重竊盜罪
    。被告戊○○與丙○○、涂春仁就上開竊盜犯行間，有犯意
    之聯絡及行為之分擔，應論以共同正犯。被告戊○○前因竊
    盜、贓物案件，分別經法院判處有期徒刑4 月、6 月確定，
    2 案並經法院裁定定其應執行有期徒刑9 月確定，於93年3
    月27日縮短刑期執行完畢，此有臺灣高等法院被告前案紀錄
    表及臺灣高雄地方法院檢察署刑案資料查註紀錄表各乙份在
    卷可稽，其於5 年以內再犯本件有期徒刑以上之罪，為累犯
    ，應依刑法第47條規定加重其刑。爰審酌被告前有竊盜前科
    ，未知悔改，正值壯年，不思正當途徑賺取財物，僅因貪圖
    小利，即與丙○○、涂春仁共同持客觀上可供兇器使用之香
    蕉刀1 把，竊取告訴人所有之香蕉6 芎，實有不該；另考量
    所竊取之物價值約2,900 元，業經返還予告訴人，有贓物認
    領保管單1 紙在卷可稽，所生危害尚非過鉅，犯後坦承部分
    犯行，其擔任把風角色，犯罪情節較為輕微等一切情狀，量
    處如主文所示之刑，以示懲儆。另未扣案之香蕉刀1 支，為
    被告戊○○犯罪所用之物，然無證據證明為被告戊○○或共
    犯丙○○、涂春仁所有之物，爰不為沒收之諭知。
貳、無罪部分：
一、公訴意旨另以：被告戊○○與丁○○共同基於意圖為自己不
    法所有之犯意聯絡，於94年10月17日中午12時許，在高雄縣
    旗山鎮某處，一同徒手竊取台灣電力公司所有而印有「TPC
    」字樣之電纜線若干，得手後，將竊得之電纜線帶往高雄縣
    旗山鎮垃圾場後方產業道路燃燒，將燃燒後所剩餘之銅線（
    重約10公斤）搬上車號OTY －279 號重機車，由被告丁○○
    騎乘前揭機車欲將上揭銅線載往高雄縣內門鄉永富村永富19
    前之舊貨場變賣，為警在該舊貨場前道路攔檢當場查獲。因
    認被告戊○○、丁○○共同涉有刑法第320 條第1 項之普通
    竊盜罪嫌云云。
二、按犯罪事實應依證據認定，無證據不得認定其犯罪事實；不
    能證明被告犯罪或其行為不罰者，應諭知無罪之判決，刑事
    訴訟法第154 條第2 項、第301 條第1 項分別定有明文。又
    認定不利於被告之事實，須依積極證據，苟積極證據不足為
    不利於被告事實之認定時，即應為有利於被告之認定，更不
    必有何有利之證據，最高法院30年上字第816 號著有判例。
    再事實之認定，應憑證據，如未能發現相當證據，或證據不
    足以證明，自不能以推測或擬制之方法，為裁判基礎；且認
    定犯罪事實所憑之證據，雖不以直接證據為限，間接證據亦
    包括在內，然無論直接證據或間接證據，其為訴訟上之證明
    ，須於通常一般之人均不致有所懷疑，而得確信其為真實之
    程度者，始得據為有罪之認定，倘其證明尚未達此一程度，
    而有合理之懷疑存在而無從使事實審法院得有罪之確信時，
    即應由法院為諭知被告無罪之判決，最高法院40年台上字第
    86 號 、76年台上字第4986號亦分別著有判例。
三、檢察官認被告戊○○及丁○○涉有普通竊盜罪嫌，係以證人
    乙○○於偵查中之證述、搜索扣押筆錄1 份、贓物認領保管
    單1 紙及照片14張等資料為主要論據。訊據被告二人均堅詞
    否認有竊盜之犯行，辯稱：扣案銅線由來，是將在高雄縣旗
    山垃圾場後方山上撿拾的電線當場點火燃燒而成等語。經查
    ：
    (一)扣案之銅線10公斤，乃係員警於高雄縣內門鄉永富村永富
      19前舊貨場道路，發現被告丁○○騎乘OTY-279 號機車搭
      載被告戊○○欲持以變賣，涉及本件竊盜罪嫌，經被告同
      意搜索，認屬可為證據之物而實施扣押所得，此有扣押筆
      錄乙份在卷可考（見警(二)卷第20頁）。而該銅線10公斤業
      由證人即台電公司旗山服務所主任乙○○領回保管，有贓
      物認領保管單1 紙可佐（見警(二)卷第29頁），亦僅證明證
      人乙○○認該銅線10公斤係台電公司所有之物。至卷附照
      片14張之內容（見高縣旗警刑移字第0940000900號警卷（
      以下簡稱警(二)卷）第30頁至第36頁），則係說明被告戊○○、丁○○帶同警方察看拾獲電線地點及被告丁○○騎乘
      之機車樣式。綜合上述，對於被告戊○○、丁○○是否有
      於公訴人所指時、地竊取台電公司之電線乙節，公訴人所
      舉扣押筆錄、贓物認領保管單及照片等物均無法直接證明
      ，尚須有其他證據進一步補強證明，自難遽以上開證物逕
      認被告等確有前開竊盜犯行。
    (二)證人乙○○於偵查中證述：被告所竊電線無法確認存放在
      公司何處，但本公司電線上面會印「TP C」及製造年月，
      從電線上記號可確定是公司的財物等語（見94年度偵字第
      23843 號卷（以下簡稱偵(二)卷）第25頁）；於本院審理時
      復證稱：領回的電線為銅線，與我們公司相似，因為被人
      燒過，無法看出印有「TPC 」字樣，而公司被竊案件太多
      ，無法證明在何處失竊等語（見本院卷第133 頁至第134
      頁）。自證人乙○○上開陳述可得，警方自被告處查扣之
      銅線未載有「TPC 」之字樣或可供辨識之標誌，無從證明
      確為台電公司所有之物；再者，證人乙○○無從查知本案
      銅線是否確為公司失竊物品，亦未能指出該銅線與公司失
      竊案件之關連性（即公司電線失竊地點、時間等）。從而
      ，證人乙○○之證詞尚難執為對被告不利之證據，亦未能
      推論被告有竊取台電公司電線之犯行。
    (三)被告二人於案發時分別帶同警方前往查看燒毀電纜線之地
      點，所指有所歧異，被告丁○○對於相異原因均稱不清楚
      或不知道等語（以上見警(二)卷第14頁）；且被告等雖均稱
      是由「阿明」口中得知在旗山鎮垃圾山後方產業道路上有
      電纜線可以撿拾等節（見警(二)第13頁、偵(二)卷第18頁、本
      院卷第141 頁），然自始未能提供「阿明」之年籍、地址
      等資料以供查證，致其所辯是否屬實，無從查證。然若非
      有積極證據足以證明被告二人確有竊取上開電纜線之犯罪
      行為，自不能以被告二人否認犯罪事實所持之辯解，無從
      證實，即遽為其有罪之認定，此亦有前揭最高法院30年上
      字第1831號判例意旨可資參照。綜上所述，堪認公訴人認
      定被告二人涉有起訴書所載普通竊盜犯嫌所憑之證據，即
      未達通常一般人均不致有所懷疑，而得以確信其為真實之
      程度。此外，復查無其他積極證據足資證明被告二人有公
      訴意旨所載之犯行，揆諸前揭法條及判例要旨，既不能證
      明被告二人涉有普通竊盜犯行，依法應為被告丁○○無罪
      判決之諭知；另公訴人認此部分與前開被告戊○○論罪科
      刑部分有連續犯之裁判上一罪關係，本院則不另為無罪之
      諭知。
四、至移送併辦部分（臺灣高雄地方法院檢察署95年度偵字第11
    76號），本院既對被告丁○○諭知無罪判決在案，業如前述
    ，就併辦部分亦無從審理，應退由檢察官另行依法偵辦，附
    此敘明。
據上論斷，應依刑事訴訟法第273 條之1 第1 項、第299 條第1
項前段、第301 條第1 項，刑法第28條、第321 條第1 項第3 款
、第4 款、第47條，判決如主文。
中    華    民    國    95    年    3     月    14    日
                  刑事第六庭    審判長法  官  黃建榮
                                      法  官  林柏壽
                                      法  官  楊佩蓉
以上正本證明與原本無異。
如不服本判決，應於收受送達後10日內向本院提出上訴書狀。
                                      書記官  翁淑珮
中    華    民    國    95    年    3     月    14    日
附錄本案論罪科刑法條全文：
刑法第321 條
犯竊盜罪而有左列情形之一者，處6 月以上、5 年以下有期徒刑
：
一  於夜間侵入住宅或有人居住之建築物、船艦或隱匿其內而犯
    之者。
二  毀越門扇、牆垣或其他安全設備而犯之者。
三  攜帶兇器而犯之者。
四  結夥三人以上而犯之者。
五  乘火災、水災或其他災害之際而犯之者。
六  在車站或埠頭而犯之者。
前項之未遂犯罰之。


司法院資訊處製作；財團法人民間司法改革基金會備份。
